臺灣板橋地方法院刑事裁定　　　　　　　94年度聲判字第15號
聲　請　人　乙○○
代　理　人　謝志嘉律師
被　　　告　甲○○
上列聲請人因告訴被告偽造有價證券案件，不服臺灣高等法院檢
察署檢察長駁回再議之處分（94 年度上聲議字第 574 號），
聲請交付審判，本院裁定如下：
    主  文
聲請駁回。
    理  由
一、按告訴人不服上級法院檢察署檢察長或檢察總長認再議為無
    理由而駁回之處分者，得於接受處分書後十日內委任律師提
    出理由狀，向該管第一審法院聲請交付審判；法院認為交付
    審判之聲請不合法或無理由者，應駁回之，刑事訴訟法第二
    百五十八條之一、第二百五十八條之三第二項前段分別定有
    明文。
二、本件聲請人即告訴人乙○○以被告甲○○涉犯偽造有價證券
    罪，向臺灣板橋地方法院檢察署檢察官提出告訴，嗣經臺灣
    板橋地方法院檢察署檢察官以 93 年度偵續二字第 17 號為
    不起訴處分後，聲請人不服而聲請再議，經臺灣高等法院檢
    察署檢察長以 94 年度上聲議字第 574 號，認再議為無理
    由而駁回再議之聲請。
三、聲請交付審判意旨略以：本件駁回再議意旨係以系爭之二紙
    發票原本經送法務部調查局鑑定結果，認為發票人欄之乙○
    ○簽名字跡與告訴人乙○○之簽名筆劃特徵相同，與被告甲
    ○○筆跡筆劃特徵不同為其主要論據，然被告涉嫌偽造之發
    票日九十年三月二十七日，票號004109號，面額新台幣十萬
    元之本票一紙，其發票人欄之乙○○簽名筆跡，核與聲請人
    親自簽名之同日期、面額、票號0000000 號本票發票人欄之
    乙○○筆畫特徵，不惟以肉眼觀察兩相比對，均顯不相符，
    且告訴人亦確未曾簽發上述本票。故前述調查局鑑定結果是
    否正確尚不能無疑。足以前項證據雖經調查，惟其內容既尚
    未明瞭，即與未經調查無異。爰再檢陳被告撕毀之本票三紙
    ，請求連同前述本票二紙，另行函請中央警察大學或其他學
    術機構再予鑑定，以昭公信。又證人張竹松、吳錦英，足以
    證明被告確曾到聲請人店要求給付利息，因聲請人堅持不給
    而發生爭執。當時被告並無提及其執有聲請人簽發之系爭本
    票，足證上述系爭本票，乃係事後偽造，否則焉有不予提及
    之理。茲該檢察官不予傳訊，當亦有偵查中應予調查之證據
    不予調查之違法。
四、按刑事訴訟法第二百五十八條之一規定告訴人得向法院聲請
    交付審判，係對於檢察官不起訴或緩起訴裁量權制衡之一種
    外部監督機制，法院僅在就檢察官所為不起訴或緩起訴之處
    分是否正確加以審查，以防止檢察機關濫權，依此立法精神
    ，法院就聲請交付審判案件之審查，所謂「得為必要之調查
    」，其調查證據之範圍，自應以偵查中曾顯現之證據為限，
    不可就告訴人新提出之證據再為調查，亦不可蒐集偵查卷外
    之證據，否則將與刑事訴訟法第二百六十條之再行起訴規定
    混淆不清（參照臺灣高等法院九十一年四月二十五日第一次
    刑事庭庭長法律問題研究會議決議意旨）。次按事實之認定
    應憑證據，如未能發現相當證據，或證據不足以證明，自不
    能以推測或擬制之方法，為裁判基礎，最高法院四十年臺上
    字第八六號判例可資參照；又認定不利於被告之事實，須依
    積極證據，茍積極證據不足為不利於被告事實之認定時，即
    應為有利於被告之認定，更不必有何有利之證據；再按告訴
    人之告訴，係以使被告受刑事訴追為目的，是其陳述是否與
    事實相符，仍應調查其他證據以資審認，最高法院五十二台
    上字第一三００號判例意旨參照。
五、本院經查：原不起訴處分書、再議駁回處分書認依調查結果
    ，難認被告等有何偽造有價證券之犯行，其理由已論列綦詳
    。雖聲請人認本件系爭發票日九十年三月二十七日，票號00
    4109號、面額新台幣十萬元之本票，其上發票人欄之乙○○
    簽名筆跡與聲請人所簽發另紙同日期、面額、票號0000000
    本票之聲請人簽名筆跡明顯不同，因而就法務部調查局之筆
    跡鑑定結果加以質疑，並另提出遭撕破之本票三紙，請求本
    院函送至其他學術單位再行鑑定。惟查，前揭聲請人所爭執
    之調查局鑑定結果，其鑑定方法係採歸納分析及特徵比對，
    而比對之原本資料更為聲請人所提出（見臺灣板橋地方法院
    檢察署93年度偵續一字第45號卷第190 頁至第194 頁），自
    當足以作為判斷是否與系爭本票簽名特徵相符之依據，然經
    核對本件聲請人所指稱之票號0000000 號本票可知，斯時該
    紙本票並未連同上述比對原本一併提出予檢察官，且遍閱全
    案偵查卷宗，亦未曾出現於現存卷證資料內，據此，該紙本
    票非但屬於聲請人所提出之新的證據方法，本院不得予以審
    酌外，亦當然未在前揭鑑定通知書比對之列，是聲請人徒以
    個人主觀論點就鑑定結果之正確性再行爭執顯然無稽，並不
    足以動搖該鑑定結果之正當性。又法院審查聲請交付審判案
    件時，其調查證據之範圍，以偵查中曾顯現之證據為限，亦
    不得蒐集偵查卷以外之證據，已如前述，故聲請人請求就系
    爭本票再送鑑定非本院得酌參。另聲請人指摘檢察官不予傳
    喚證人張松竹、吳錦英，有未盡調查之違法一節，然案件偵
    查中，證人有無傳訊之必要，係屬檢察官偵查案件之裁量權
    ，且本件檢察官審酌證據調查已屬明確，證人縱予傳訊亦無
    礙於偵查之最終結果，而予駁回處分，尚難認有何不法。
六、綜上所述，依據卷存偵查中曾顯現之證據觀之，本件除聲請
　　人之指訴外，並無其他積極證據足認被告涉有偽造有價證券
    等犯行，應認被告犯罪嫌疑尚有未足。是原檢察官及臺灣高
    等法院檢察署檢察長據此就被告所涉上開偽造有價證券案件
    分別予以不起訴處分及駁回再議之聲請，於法自無違誤。聲
    請意旨仍執前詞，對於原處分漫加指摘求予交付審判，非有
    理由，應予駁回。
據上論斷，應依刑事訴訟法第二百五十八條之三第二項前段，裁
定如主文。
中　　華　　民　　國　　94　　年　　7 　　月　　29　　日
                  刑事第一庭    審判長法　官  陳財旺
                                      法　官  張紹省
                                      法　官  李幼妃
右正本證明與原本無異。
本裁定不得抗告。
                                      書記官  強梅芳
中　　華　　民　　國　　94　　年　　7 　　月　　29　　日
